【裁判字號】    98,消債更,1294
【裁判日期】    981229
【裁判案由】    聲請更生程序
【裁判全文】
臺灣高雄地方法院民事裁定          98年度消債更字第1294號
聲  請  人  甲○○
上列當事人因消費者債務清理事件聲請更生，本院裁定如下：
    主  文
聲請駁回。
聲請費用由聲請人負擔。
    理  由
一、本件聲請意旨略以：聲請人有不能清償債務之虞情事，於民
    國98年5 月以書面向最大債權金融機構京城商業銀行請求共
    同協商債務清償方案，該銀行以伊「曾參與前置協商成立或
    銀行公會協議成立」為由而發給請前置協商退件通知函，並
    建請伊另行參加針對毀諾者之個別協商一致性方案。聲請人
    平均薪資約為新台幣（下同）44,580元，除個人生活必要費
    用外，尚需扶養配偶及一名幼女，共計每月必要生活費及扶
    養費支出共計需56,706元，實已入不敷出，且伊又遭數債權
    人聲請強制執行，另須償還約三分之一之扣薪款，已無力清
    償任何債務。聲請人之無擔保或無優先權之債務總額未逾1,
    200 萬元，復未經法院裁定開始清算程序或宣告破產，爰依
    消費者債務清理條例規定聲請更生。
二、按債務人不能清償債務或有不能清償之虞者，得依本條例所
    定更生程序，清理其債務；債務人無擔保或無優先權之債務
    總額未逾1,200 萬元者，於法院裁定開始清算程序或宣告破
    產前，得向法院聲請更生；債務人對於金融機構因消費借貸
    、自用住宅借款、信用卡或現金卡契約而負債務，在聲請更
    生或清算前，應提出債權人清冊，以書面向最大債權金融機
    構請求協商債務清償方案並表明共同協商之意旨，消費者債
    務清理條例第3條、第42條第1項及第151條第1項分別定有明
    文。又聲請更生或清算不合程式或不備其他要件者，法院應
    以裁定駁回之，但其情形可以補正者，法院應定期間先命補
    正，復為同條例第8 條所明定。
三、聲請人就其主張聲請更生前債務總額為3,358,827 元，並於
    98年5 月以書面向京城商業銀行請求共同協商債務清償方案
    ，惟雙方無法達成協議等情，業據提出債權人清冊、前置協
    商退件通知函及財團法人金融聯合徵信中心之當事人綜合信
    用報告等在卷為憑，經核大致相符，堪信為真實。是以依上
    揭說明，聲請人須有不能清償債務或有不能清償之虞，始得
    依本條例所定聲請更生。
四、惟查：
（一）據最大債權金融機構京城商業銀行表示，聲請人與其曾約
      定自95年6 月10日起，分120 期、利率4%，每月還款19,4
      69元，並繳至96年10月而毀諾，然聲請人於毀諾後曾與其
      進行個別協商，亦同意就伊對於該銀行所負債務部分，自
      97年9 月起，分156 期、利率1%，每月還款6,700 元，嗣
      後卻又反悔未簽回協議書，且所留手機號碼多已暫停使用
      或空號，而其於98年5 月20日收到兆豐國際商業銀行轉寄
      前置協商申請文件後，再度與聲請人聯絡上，並再次寄出
      「個別協商一致性方案申請書」予聲請人，迄今仍未收到
      聲請人之申請書，顯見伊已無協商意願云云，有該銀行函
      覆本院之陳報狀、95年債務協商申請書、財務資料表、協
      議書暨無擔保還款計畫及還款紀錄影本、個別協商一致性
      方案申請書影本、收入證明切結書、前置協商轉件通知函
      及前置協商退件通知函等文件在卷可稽，顯見前開銀行陳
      報內容應為真實，堪予採信之。
（二）又據聲請人之薪資明細單及配偶李莉琳之財政部高雄市國
      稅局綜合所得稅各類所得資料清單所示，聲請人陳稱每月
      平均所得約為44,580元，係屬可採，且其配偶李莉琳於96
      、97年之所得總額各為517,579 元、518,759 元，平均每
      月收入各為43,131元、43,229元，應無受聲請人扶養之理
      ；另就聲請人每月對於父母之扶養費10,000元部分，亦未
      提出任何相關文件可供審酌，是就前開兩支出細目之真實
      性，容有疑義。此外，聲請人將債權人對於伊行使強制執
      行之扣薪款約16,102元臚列於其每月總支出56,706元項目
      中，顯非合宜，蓋因聲請人未能清償債務之故，各債權人
      方以此強制手段介入命債務人清償，然此強制執行程序已
      預留債務人最低生活限度所需，並無影響聲請人維持生活
      之權利，又聲請人既已負債，實應遵節支出，不得有浪費
      情事，故伊每月支出應以行政院主計處所頒訂98年最低生
      活費高雄市為11,309元為標準，逾此範圍則不可採，若依
      聲請人每月平均所得44,580元為準，扣除聲請人每月必要
      支出11,309元後，仍得剩餘33,271元，非全無清償能力之
      人，此外，聲請人年方34歲，衡諸常情，尚值工作能力高
      峰，其陳稱有無法清償或不能清償之虞云云，自難採信。
五、綜上，本件聲請人既未有無法清償或不能清償之虞之事由，
    應屬聲請更生之要件不備，且又無從補正，依首揭條文之意
    旨，自應駁回其更生之聲請，爰裁定如主文。
中    華    民    國    98    年    12    月    29    日
                  民事鳳山分庭  法    官  林意芳
上為正本係照原本作成。
如不服本裁定，應於裁定送達後10日內，以書狀向本院提出抗告
，並繳納抗告費新臺幣1千元。
中    華    民    國    98    年    12    月    29    日
                                書 記 官  陸艷娣


司法院資訊處製作；財團法人民間司法改革基金會備份。
